【裁判字號】    97,上易,626
【裁判日期】    970430
【裁判案由】    竊盜
【裁判全文】
臺灣高等法院臺中分院刑事判決         97年度上易字第626號
上  訴  人
即  被  告  甲○○
上  訴  人
即  被  告  丙○○
                      弄20號.
共      同
選任辯護人  林道啟律師
上列上訴人因竊盜案件，不服臺灣彰化地方法院96年度易字第19
30號中華民國 97年1月24日第一審判決（起訴案號：臺灣彰化地
方法院檢察署96年度偵字第9265號），提起上訴，本院判決如下
：
    主  文
原判決撤銷。
甲○○、丙○○結夥三人以上竊盜，各處有期徒刑壹年。
    犯罪事實
一、甲○○前於民國93年間，因犯常業竊盜案件，經本院以93年
    上訴字第632號判決判處有期徒刑 3年4月確定；另因施用毒
    品案件，經臺灣彰化地方法院以93年度訴字第86號判決判處
    有期徒刑8月確定，上開2案經裁定應執行有期徒刑3年10 月
    確定，入監執行後，於95年11月24日因縮短刑期假釋付保護
    管束出監，原至 96年9月13日縮刑期滿執行完畢，惟甲○○
    於96年7月8日假釋中另犯施用第一級毒品罪，經本院以97年
    度上訴字第138號判決判處有期徒刑7月確定，依法應撤銷假
    釋，故上開刑期尚未執行完畢。丙○○則於90年間，因犯竊
    盜案件，經臺灣彰化地方法院以90年度易字第1517號判決判
    處有期徒刑6月，並經本院駁回上訴確定，於91年7月10日易
    科罰金執行完畢（上開2人均不構成累犯）。
二、詎甲○○、丙○○均不知悔改，於 96年10月4日23時許，夥
    同徐有鍾（業於 96年10月5日死亡，另由檢察官為不起訴處
    分）共同基於意圖為自己不法所有之犯意聯絡，在彰化縣花
    壇鄉某處計畫南下雲林縣二崙鄉竊取堆高機後變賣他人牟利
    ，先由徐有鍾駕駛車牌號碼 1426-GA號自小客車搭載甲○○
    、丙○○，共同前往彰化縣秀水鄉某處，改由甲○○駕駛停
    放在該處由徐有鍾友人程昭旺委託徐有鍾保管之車牌號碼84
    2-HZ號大貨車作為載運工具，再由徐有鍾駕駛上開自小客車
    搭載丙○○在前導引，甲○○駕駛上開大貨車跟隨在後，沿
    省道臺19線公路南下，於翌日（即5日）凌晨4時許，抵達雲
    林縣二崙鄉○○村○○路旁產業道路，由甲○○將上開大貨
    車停妥在路旁以便接應，徐有鍾則駕駛上開自小客車搭載丙
    ○○至附近之雲林縣西螺鎮○○路 76之9號「信豪建材有限
    公司」前 200公尺處，由丙○○在自小客車上等候把風接應
    ，徐有鍾則下車徒步進入鐵捲門未放下之廠房內，徒手竊取
    信豪建材公司所有，平時由該公司技術人員姜禮坊所駕駛，
    當時鑰匙未拔下之堆高機1部（黃色車身，引擎號碼：KOMAT
    SUF025號，價值約新臺幣10萬元），得手後，復由徐有鍾駕
    駛該部堆高機在前引導，丙○○駕駛上開自小客車在後緊跟
    ，一同前至甲○○停放大貨車處，到達後，徐有鍾將堆高機
    開上甲○○所駕駛之大貨車時，堆高機翻覆壓住徐有鍾之胸
    腹部，甲○○等人見狀立即由甲○○駕駛上開自小客車前往
    國道一號西螺交流道找拖吊車，見到路旁看板所刊登之電話
    ，即連絡拖吊業司機王文昌前來拖吊，經王文昌駕駛拖吊車
    前往現場將翻覆之堆高機吊起後，從堆高機下方拉出徐有鍾
    ，並合力將徐有鍾抬上前揭自小客車，復由丙○○駕駛上開
    自小客車在前、甲○○則駕駛上開大貨車緊跟在後，途經彰
    化縣某處道路，甲○○先將上開大貨車停放路邊，改乘坐丙
    ○○所駕駛之上開自小客車，一同將徐有鍾送往彰化縣彰化
    市財團法人彰化基督教醫院急救後隨即離去，然徐有鍾早於
    送醫前即已窒息死亡（此部分是否涉嫌刑責由檢察官另行偵
    辦）。
三、嗣先於96年10月5 日上午8 時許，經轄區員警在上開處所發
    現翻覆之堆高機發覺可疑，先將堆高機鑰匙1 支拔除以防遭
    竊，並因醫院通報轄區員警徐有鍾死亡乙事，且提供相關錄
    影監視畫面，循線查知甲○○、丙○○涉嫌重大，立即報請
    臺灣地方法院檢察署檢察官核發拘票拘提甲○○、丙○○ 2
    人到案，並經丙○○帶同員警前往作案地點起獲徐有鍾遺留
    於現場之鞋子、翻覆之堆高機後視鏡，再由甲○○帶同員警
    至彰化縣花壇鄉中正圖書館附近道路尋獲上開車牌號碼842-
    HZ號大貨車1部，而查悉上情。
四、案經彰化縣警察局彰化分局報請臺灣彰化地方法院檢察署檢
    察官偵查起訴。
    理  由
一、按被告以外之人（包括證人、告訴人、被害人等）於審判外
    之陳述雖不符刑事訴訟法第159條之1至之4等4條之規定，而
    經當事人於審判程序同意作為證據，法院審酌該言詞陳述或
    書面陳述作成時之情況，認為適當者，亦得為證據；當事人
    、代理人或辯護人於法院調查證據時，知有刑事訴訟法第15
    9條第1項不得為證據之情形，而未於言詞辯論終結前聲明異
    議者，視為有前項之同意，同法第159條之5定有明文。本件
    證人姜禮坊、王文昌於警詢中之陳述，其性質雖屬傳聞證據
    ，惟查無符合同法第159條之1至之4等前4條之情形，其等所
    為之上開警詢筆錄內容，業經本院審理時予以提示並告以要
    旨，且各經檢察官及被告等人表示意見。當事人已知上述筆
    錄乃傳聞證據，均未於言詞辯論終結前對該等筆錄內容異議
    ，依上開規定，是其等於警詢中之證言已擬制同意其有證據
    能力，本院審酌上開筆錄作成時，較無人情施壓或干擾，亦
    無不當取供之情形，認為以之作為本案之證據亦屬適當，是
    其等於警詢中之證言自均具有證據能力，合先敘明。
二、上開犯罪事實，業據上訴人即被告（下稱被告）甲○○、丙
    ○○於本院審理時均坦承不諱，且經證人姜禮坊、王文昌分
    別於警詢中證述明確，復有贓物認領保管單 1紙（堆高機鑰
    匙 1支經領回）、被告甲○○等人於前揭時、地南下雲林縣
    作案途中加油之發票1張、堆高機翻覆處現場照片 10張、被
    告甲○○、丙○○將徐有鍾送醫之醫院監視錄影畫面21張、
    信豪建材有限公司前照片 2張、起獲作案大貨車停放處照片
    10張及預定藏放堆高機地點照片 4張等件附卷可資佐證，足
    徵被告甲○○、丙○○ 2人之自白確與事實相符，堪以採信
    。至被告甲○○、丙○○及其等辯護人雖於本院辯稱：本案
    竊盜之事實係由被告2人自首始發覺云云，惟按刑法第 62條
    所謂發覺，並非以有偵查犯罪權之機關或人員確知其人犯罪
    無誤為必要，有確切之根據得為合理之可疑，而對犯罪行為
    人發生嫌疑時，即得謂為已發覺，最高法院72年台上字第64
    1號判例意旨可資參照。查本案於 96年10月5日上午8時許，
    經轄區員警在上開處所發現翻覆之堆高機發覺可疑，並因醫
    院通報轄區員警徐有鍾死亡乙事，且提供相關錄影監視畫面
    ，循線查知被告甲○○、丙○○涉嫌重大，而報請臺灣地方
    法院檢察署檢察官核發拘票拘提被告甲○○、丙○○ 2人到
    案等情，有警局刑事案件報告書等在卷可稽。再查被告 2人
    到案後第 2次正式接受警員訊問時，案由欄即載明殺人及竊
    盜案，可知警員依相關事證已懷疑被告 2人竊盜後，始詢問
    被告2人相關案情，亦有被告 2人第2次警詢筆錄在卷可憑。
    因此被告 2人之竊盜罪嫌，既已被有偵查權之警員發覺，其
    等嗣後陳述案發經過即與自首之要件不符，併此敘明。本件
    事證明確，被告甲○○、丙○○上開竊盜犯行洵堪認定，應
    依法論科。
三、核被告甲○○、丙○○所為，均係犯刑法第321 條第1 項第
    4 款之結夥三人以上竊盜罪。被告甲○○、丙○○就上開加
    重竊盜犯行，與徐有鍾有犯意之聯絡及行為之分擔，俱為共
    同正犯。再按刑法第47條關於累犯之規定，以受有期徒刑之
    執行完畢，或受無期徒刑或有期徒刑一部之執行而赦免後，
    5 年以內再犯有期徒刑以上之罪者，為其成立要件。惟假釋
    中更犯罪，受有期徒刑以上刑之宣告者，祇得為撤銷假釋之
    原因，不適用累犯之規定。查被告甲○○於93年間，因犯常
    業竊盜案件，經本院以 93年上訴字第632號判決判處有期徒
    刑3年4月確定；另因施用毒品案件，經臺灣彰化地方法院以
    93年度訴字第86號判決判處有期徒刑8月確定，上開2案經裁
    定應執行有期徒刑 3年10月確定，入監執行後，於95年11月
    24日因縮短刑期假釋付保護管束出監，原至96年9月13 日縮
    刑期滿執行完畢，惟被告甲○○於96年7月8日假釋中另犯施
    用第一級毒品罪，經本院以 97年度上訴字第138號判決判處
    有期徒刑 7月確定，依法應撤銷假釋，故上開刑期尚未執行
    完畢等情，有臺灣高等法院被告前案紀錄表及本院97年度上
    訴字第138號刑事判決各1份在卷可稽，是本件被告甲○○於
    96年10月5日所犯之竊盜罪即不構成累犯，附此說明。
四、原審法院認被告甲○○、丙○○ 2人犯罪事證明確，予以論
    罪科刑，固非無見，惟查：(一)被告甲○○所犯常業竊盜及施
    用毒品罪，定應執行有期徒刑3年10月部分，原至96年9月13
    日縮刑期滿執行完畢，惟被告甲○○於96年7月8日假釋中另
    犯施用第一級毒品罪，經本院判處有期徒刑 7月確定等情，
    業如前述，然原審判決認被告甲○○於假釋尚未期滿，即再
    犯本案竊盜罪（事實上原假釋已期滿後再犯本案竊盜罪，惟
    其於假釋中另犯施用第一級毒品罪，應撤銷其假釋），尚有
    未合。(二)原審判決未論徐有鍾與被告甲○○、丙○○就上開
    加重竊盜犯行，有犯意聯絡及行為分擔，為共同正犯，亦有
    未洽。(三)檢察官起訴書請求依竊盜犯贓物犯保安處分條例第
    3條第1項規定，宣告被告 2人於刑之執行前，令入勞動場所
    強制工作，惟原審判決就此部分均未說明理由，容有未當。
    被告2 人上訴意旨主張構成自首云云，雖無理由，惟原審判
    決既有上述可議之處，即屬無可維持，自應由本院撤銷改判
    。爰審酌被告甲○○、丙○○之素行均不佳，有不良前科紀
    錄（參卷附臺灣高等法院被告前案紀錄表），且均正值壯年
    ，竟不思循合法正當途徑獲取財物，徒想不勞而獲，以相當
    計畫竊取堆高機謀變賣獲利，實不可取，再參以本件堆高機
    價值為10萬元左右，及被告 2人於偵審時坦承犯行等一切情
    狀，分別量處如主文第2項所示之刑，以示懲儆。
五、按保安處分係針對受處分人將來之危險性所為之處置，以達
    教化、治療之目的，為刑罰之補充制度。我國現行刑法採刑
    罰與保安處分雙軌制，係在維持行為責任之刑罰原則下，為
    協助行為人再社會化之功能，以及改善行為人潛在之危險性
    格，期能達成根治犯罪原因、預防犯罪之特別目的。是保安
    處分中之強制工作，旨在對嚴重職業性犯罪及欠缺正確工作
    觀念或無正常工作因而犯罪者，強制其從事勞動，學習一技
    之長及正確之謀生觀念，使其日後重返社會，能適應社會生
    活。竊盜犯贓物犯保安處分條例第3條第1項規定：「18歲以
    上之竊盜犯、贓物犯，有犯罪之習慣者，得於刑之執行前，
    令入勞動場所強制工作」，即係本於保安處分應受比例原則
    之規範，使保安處分之宣告，與行為人所為行為之嚴重性、
    行為人所表現之危險性及對於行為人未來行為之期待性相當
    之意旨而制定，而由法院視行為人之危險性格，決定應否令
    入勞動處所強制工作，以達預防之目的（參照最高法院91年
    度台上字第6125號判決意旨）。查被告甲○○固於93年間，
    因犯常業竊盜案件，經本院判處有期徒刑3年4月確定，與施
    用毒品案件經裁定應執行有期徒刑 3年10月確定，於95年11
    月24日因縮短刑期假釋付保護管束出監；被告丙○○雖於90
    年間，因犯竊盜案件，經本院判處有期徒刑 6月確定，於91
    年 7月10日易科罰金執行完畢等情；有臺灣高等法院被告前
    案紀錄表2份在卷可憑。惟被告2人前犯竊盜案件距離本件竊
    盜犯行，時間上已有數年之相當間隔，自難以此即認定本件
    刑之執行不足以根絕其惡行。且衡酌本案竊盜僅 1次，在無
    其他證據佐證下，難認被告 2人有何竊盜犯罪習慣之存立，
    是依行為之嚴重性、對於未來行為之期待性，就憲法比例原
    則之規範，認本案被告 2人處以徒刑即已足收懲儆之效，未
    達須以保安處分預防矯治之程度，尚無施以強制工作之必要
    ，爰均不併予宣告強制工作。
六、扣案分屬被告甲○○、丙○○所有之門號0000000000號、00
    00000000號行動電話各 1支（各內含SIM卡1張），雖各據被
    告甲○○、丙○○供承為渠等所有之物，惟尚乏其他證據可
    資認定上開行動電話 2支係被告等人用以供本案竊盜犯罪所
    用之物，且非屬違禁物，爰不併為宣告沒收，附此敘明。
據上論結，應依刑事訴訟法第369條第1項前段、第364條、第299
條第1項前段，刑法第28條、第321條第1項第4款，判決如主文。
本案經檢察官乙○○到庭執行職務。
中    華    民    國    97    年    4     月    30    日
          刑事第八庭    審判長法  官  羅  得  村
                              法  官  劉  榮  服
                              法  官  張  靜  琪
上列正本證明與原本無異。
不得上訴。
                              書記官  陳  俞  豪
中    華    民    國    97    年    4     月    30    日
附錄本案論罪科刑法條全文：
中華民國刑法第321條
（加重竊盜罪）
犯竊盜罪而有左列情形之一者，處6月以上、5年以下有期徒刑：
一、於夜間侵入住宅或有人居住之建築物、船艦或隱匿其內而犯
    之者。
二、毀越門扇、牆垣或其他安全設備而犯之者。
三、攜帶兇器而犯之者。
四、結夥三人以上而犯之者。
五、乘火災、水災或其他災害之際而犯之者。
六、在車站或埠頭而犯之者。
前項之未遂犯罰之。


司法院資訊處製作；財團法人民間司法改革基金會備份。
